最高法院民事裁定　　　　　　　　　 111年度台上字第1699號
上　訴　人　陳 妙 珍
　　　　　　黃陳嬋媚

　　　　　　陳 嬋 娟
共　　　同
訴訟代理人　蘇 奕 全律師
被 上訴 人　陳 敬 譯
訴訟代理人　謝 曜 焜律師
被 上訴 人　陳 敬 道

　　　　　　鄭 嘉 珮
　　　　　　鄭 嘉 云
　　　　　　林 陣 蒼律師（即陳敬師之遺產管理人）


上列當事人間請求繼續審判等事件，上訴人對於中華民國110 年
12月17日臺灣高等法院高雄分院第二審判決（108 年度重家上字
第1號），提起上訴，本院裁定如下：
    主  文
上訴駁回。
第三審訴訟費用由上訴人負擔。
    理  由
按上訴第三審法院，非以原判決違背法令為理由，不得為之；
  又判決不適用法規或適用不當者，為違背法令；且提起上訴，
  上訴狀內應記載上訴理由，表明原判決所違背之法令及其具體
  內容，暨依訴訟資料合於該違背法令之具體事實，其依民事訴
  訟法第469條之1規定提起上訴者，並應具體敘述為從事法之續
  造、確保裁判之一致性或其他所涉及之法律見解具有原則上重
  要性之理由。同法第467條、第468條、第470條第2項定有明文
  。是當事人提起上訴，如依同法第469 條規定，以原判決有所
  列各款情形之當然違背法令為理由時，其上訴狀或理由書應表
  明該判決有合於各該條款規定情形之具體內容，及係依何訴訟
  資料合於該違背法令之具體事實；如依同法第469條之1規定，
  以原判決有前條以外其他不適用法規或適用不當為理由時，其
  上訴狀或理由書應表明該判決所違背之法令條項，或有關大法
  官解釋或憲法法庭裁判字號，或成文法以外之習慣或法理、法
  則等及其具體內容，暨係依何訴訟資料合於該違背法令之具體
  事實，並具體敘述為從事法之續造、確保裁判之一致性或其他
  所涉及之法律見解具有原則上重要性之理由。上訴狀或理由書
  如未依上述方法表明，或其所表明者與上開法條規定不合時，
  即難認為已合法表明上訴理由，其上訴自非合法。上開規定，
  依家事事件法第51條規定，於家事訴訟事件準用之。
本件上訴人對於原判決提起上訴，雖以該判決違背法令為由，
  惟核其上訴理由狀所載內容，係就原審取捨證據、認定事實之
  職權行使所論斷：上訴人主張系爭土地、建物、古厝為被繼承
  人陳子教之遺產，應由兩造公同共有，因系爭土地於民國74年
  12月20日以繼承為原因，登記為訴外人陳薛玉蘭及被上訴人陳
  敬譯、陳敬師、陳敬道4人（下稱陳薛玉蘭4人）分別共有，系
  爭建物則由陳敬譯於96年7 月26日辦理登記為己所有，侵害其
  等對系爭土地、建物（下合稱系爭房地）之所有權，且為不當
  得利等語，堪認上訴人所指侵害其等對系爭房地所有權之行為
  ，係指於74年12月20日及96年7 月26日排除其等為所有權人之
  登記行為。惟上訴人於105年3月16日始提起本件訴訟行使權利
  ，就系爭土地所為之請求權時效已罹於15年，被上訴人復為時
  效抗辯，上訴人不得請求塗銷系爭土地登記，陳敬譯在第一審
  所為訴訟上和解不生效力，無拋棄時效利益之適用。上訴人及
  被上訴人鄭嘉珮、鄭嘉云之母陳妙玲（業於101年4月16日死亡
  ）已同意放棄繼承分得系爭房地，陳子教之繼承人已因全體同
  意而達成系爭房地由陳薛玉蘭4人取得，系爭古厝及3筆農地由
  全體繼承人共同繼承之協議（下稱系爭協議）。系爭建物依系
  爭協議既由陳薛玉蘭4 人取得，復由陳敬譯取得該建物完整所
  有權後辦理第一次登記為所有權人，陳敬譯並依系爭土地登記
  之事實，取得該土地所有權，則陳敬譯本於系爭房地所有權人
  資格，自100 年間起占有使用系爭房地並收取租金，非無法律
  上原因，兩造對陳敬譯無系爭不當得利債權存在。又系爭協議
  已約定系爭古厝由兩造按應繼分比例取得，上訴人不得再訴請
  裁判分割系爭古厝。綜上，上訴人依民法第1164條、第767 條
  、第821條、第828條第2 項，請求塗銷系爭房地登記，並返還
  為兩造公同共有；暨依民法第179 條規定請求陳敬譯給付占用
  系爭房地相當於租金之不當得利；併依民法第1164條規定分割
  系爭房地及不當得利債權，均無理由，不應准許等情，指摘有
  判決適用法規不當、理由不備或理由矛盾之違背法令情事，及
  就原審已論斷或其他與判決結果無影響者，泛言未為論斷，而
  非表明該判決所違背之法令及其具體內容，暨依訴訟資料合於
  該違背法令之具體事實，更未具體敘述為從事法之續造、確保
  裁判之一致性或其他所涉及之法律見解具有原則上重要性之理
  由，難認其已合法表明上訴理由。依首揭說明，應認其上訴為
  不合法。至本件訴訟標的對於陳子教之繼承人固須合一確定，
  惟上訴人之上訴既不合法，其上訴效力即不及於未提起上訴之
  同造當事人陳妶姝，爰不併列其為上訴人，附此敘明。
據上論結，本件上訴為不合法。依家事事件法第51條，民事訴
  訟法第481條、第444條第1 項、第95條、第78條，裁定如主文
  。
中    華    民    國   111    年    7     月    20    日
                      最高法院民事第六庭
                          審判長法官  李  寶  堂  
                                法官  李  文  賢  
                                法官  高  榮  宏  
                                法官  吳  青  蓉  
                                法官  林  玉  珮  
本件正本證明與原本無異
                                      書  記  官
中    華    民    國   111    年    7     月    25    日